臺灣高雄地方法院刑事判決　　　　　　　　　　　　　九十年度交訴字第二一號
　　公　訴　人　臺灣高雄地方法院檢察署檢察官
　　被　　　告　甲○○
右列被告因公共危險案件，經檢察官提起公訴（九十年度偵字第一八一００號），本
院判決如左：
    主  文
甲○○駕駛動力交通工具肇事，致人死亡而逃逸，處有期徒刑陸月，如易科罰金，以
參佰元折算壹日。
    事  實
一、甲○○考領有合格自小客車駕駛執照，於民國八十九年五月二十三日二十二時許
    ，駕駛車號ＶＢ─六○七七號自用小客車，沿高雄縣大寮鄉○○路由南向北往鳳
    屏路之方向行駛，於同日晚間二十二時二十分許，行經光明路二段與未命名之產
    業道路之交岔路口前，本應注意行車速度在行經無號誌之交岔路口，應減速慢行
    ，作隨時停車之準備，並應注意車前狀況，隨時採取必要之安全措施，而依當時
    之天候晴朗、夜間照明不足，但路面乾燥、無缺陷、亦無障礙物視距尚可之情況
    ，即無不能注意之情形，竟因以每小時四十五至五十公里間之速度，貿然駛入前
    開交岔路口，適有亦考領有合格機車駕駛執照，惟未佩戴適當安全帽之黃坤榮騎
    乘車號ＶＷＶ—四五三號之輕型機車，正沿與光明路二段垂直之交岔路口由西向
    東往上寮村之方向行駛，亦疏未注意車輛行駛至無號誌之交岔路口，支線道車應
    暫停讓幹線道車先行，逕自騎車欲穿越該路口，致在光明二路南北向之慢車道上
    ，遭甲○○所駕駛之自小客車右前保險桿處撞及黃坤榮所騎乘輕型機車之左後車
    身護板處，黃坤榮人車失控滑倒，人先摔到甲○○所駕駛自小客車之車蓋偏左處
    ，再跌落地面後，當場受有耳、鼻道出血、右前額擦挫傷、右顳部挫裂傷（三×
    零點五公分）、併顱骨骨折、右頂骨部凹陷骨折、右外頸部、肩部均多處擦挫傷
    、左腹側部多處擦挫傷等傷害，詎甲○○明知汽車駕駛人如肇事致人受傷或死亡
    ，應即採取救護或其他必要措施，並向警察機關報告，不得逃逸，竟另萌駕車肇
    事逃逸之犯意，並未下車查看，亦未為必要之扶助、保護行為，反駕車逃離現場
    約數十公尺遠後，將車停於路旁，再跑回事故現場觀察情狀，待見到場處理員警
    未對其有任何懷疑，即逕行離去。在場目擊肇事過程之民眾雖誤記肇事車號為「
    ＹＢ—六○七七」號，但經處理員警多方查詢，並從事故現場拾獲甲○○所駕之
    車撞擊後之車燈碎片與所撞掉之右側後視鏡等物，查詢可能性之相關車號，並至
    甲○○家中查訪，始發現甲○○所駕駛之車有肇事之損壞狀況，深入詢問與比對
    車損部位，才查出上情。而黃坤榮經送往聖若瑟醫急救，仍因顱內出血傷重於當
    晚二十三時許不治死亡（甲○○所犯過失致死罪部分，業經本院以八十九年交易
    字第五０一號判決有期徒刑一年，經上訴於台灣高等法院高雄分院於九十年四月
    十八日以九十年交上易字第五七號上訴駁回確定）。
二、案經臺灣高雄地方法院檢察署檢察官簽分偵查起訴。
    理  由
一、訊據被告甲○○固坦承於前開時、地駕駛上揭車號自小客車撞及被害人黃坤榮所
    騎乘之機車而肇事，並將車輛駛離事故現場等情不諱，惟矢口否認有何肇事逃逸
    之犯行，辯稱：伊雖將車輛駛離事故現場，但有跑回事故現場，請對面花店內之
    老伯報警，該名老伯有幫伊報警，然於警察至事故現場時，因肇事當時之光線很
    暗，伊並不確定是否是伊撞及被害人，且因害怕之緣故，才未向員警表示是伊撞
    擊被害人云云。
二、經查：
  （一）右揭被告於肇事後，未停車查看，猶繼續行駛，將車輛停置於距離事故現場
        約一百公尺處，再下車返回事故現場，並未親自報警或叫救護車救護被害人
        ，亦未託請他人代為報警及叫救護車等情，有證人即事故現場處理員警伍家
        鋒在庭證稱：伊於肇事後有至事故現場，現場有許多圍觀民眾，在場有一男
        子告知伊事故發生之經過是因有二台自小客車飆車才肇事，但伊在現場查詢
        肇事者及救護被害人時，印象中並未見到被告等語明確（見本院八十九年交
        易字第五０一號刑事卷八十九年十二月二十七日訊問筆錄），復有亦為處理
        員警劉善能到庭證述：伊到現場處理時，並未看見肇事者，但有路人提供肇
        事車輛之車號為ＹＢ—六０七七號，伊循線查詢，但為發現肇事情形，故研
        判車號有記錯，故從英文字母相似車號進行查詢，改以ＶＢ—六０七七號進
        行查詢，伊查出該車輛之車主為被告，居住在琉球路，伊即趕至被告家，發
        現前開車號之車輛停在被告家之門外，車輛有肇事毀損的痕跡，經詢問被告
        ，被告起先不承認肇事，之後因伊將事故現場所留之車燈碎片給被告看，並
        經比對，被告才承認肇事等語甚明（見前開刑事卷八十九年八月二日訊問筆
        錄），另據證人即救護員警李建儒則證稱：伊任職於高雄縣大寮消防隊擔任
        隊員一職，本件伊有至事故現場救護被害人，伊在救護過程中，通常不會請
        民眾參與幫忙，如有只是請民眾幫忙抬起被害人，本件救護過程，伊並無印
        象被告有無在場等語明確（見前開刑事卷八十九年十一月二十八日訊問筆錄
        ），且在救護過程中，均需由受有專業訓練之人員進行救護，並不可能任由
        現場民眾搬動傷患，以免無專業知識之民眾任意搬動傷患反導致患者之傷害
        加劇，是被告於本院調查過失致死時所辯稱有幫忙抬被害人云云，顯有可疑
        ，又前開證人均分別係高雄縣林園鄉大寮分駐所員警，均有至事故現場處理
        本件車禍事故，與被告間並無何恩怨，到庭證述處理過程及查獲被告之過程
        等情，並無何矛盾或可疑之處，足堪採信。
  （二）又被告於肇事後，並未立即下車救護被害人或呼叫救護車等情，業據被告自
        承不諱，且被告亦未託請任何人報警處理等情，有證人即事故現場附近之鄰
        人甘秋水於警詢中陳稱：發生車禍時，伊在園藝所內工作，突然聽見「碰、
        碰」二聲，伊即外出查看，僅看見一台機車及一人倒在光明路上，伊即報警
        處理，伊報警是自行主動報警，並無任何人至伊之園藝店內託請伊報警處理
        等語綦詳，有高雄縣警察局林園分局九十一年一月二十五日以林警刑字第０
        五五四四號函所檢附之甘秋水調查筆錄及報告各一份在卷足稽，復有高雄縣
        警察局八十九年九月四日以高警勤字第二九一三四號函所檢附之高雄縣警察
        局一一０報案台中心受理各類案件記錄表五份附於本院八十九年交易字第五
        ０一號刑事卷內可按，堪認被告於肇事後不但未積極主動報警呼叫救護車，
        亦未託請任何人報警或呼叫救護車等情亦堪認定。
  （三）另自本件肇事現場及被告、被害人之車損情況觀之，被害人所騎乘之機車倒
        在光明路由南往北之車道上，車頭朝西、車尾朝東場，車身後留有一條肇事
        者所留之煞車痕，長約十二公尺，被害人所騎乘之機車車身後亦留有一條刮
        地痕，長約六點二公尺，事故現場沿路均有散落許多車輛碎片，路中有一攤
        被害人所留之血跡，被害人所騎乘之機車左側車身護板，該護板均碎裂，內
        側機件均扭曲、破裂，而被告所駕駛之自小客車之車頭保險桿之右側起至車
        身中均有許多撞擊後之刮痕與凹損痕跡，右側車燈與方向燈均受損，車前擋
        風玻璃右側處亦有一蜘蛛網狀之裂紋，右側後視鏡斷裂等情，有高雄縣警察
        局道路交通事故調查報告表一紙及事故現場與車損照片十三幀在卷足憑，足
        認被告撞及被害人所騎乘之機車前，已見到被害人，雖緊急煞車，仍無法煞
        避而撞擊被害人所騎乘機車之左側車身，被害人於遭撞擊後先彈上被告所駕
        駛自小客車之車身後再摔落於地面，而生本件車禍事故等情堪以認定，即縱
        然本見車禍事故現場光線不佳，但如被告開有車燈，並不至於影響視線，且
        被告是以車頭右側保險桿撞擊被害人所騎乘之機車，被害人甚而先摔到被告
        所駕駛之自小客車之車身上，並致右側後視鏡斷裂，再跌落地面，自前開車
        損情形嚴重，足認被告駕車撞擊被害人所騎乘之機車時，不僅產生巨大之撞
        擊聲響，車身亦因之震動或有操控不穩之情產生，被告對於肇事乙節怎會毫
        無知悉或有何疑問，竟未立即停車查看或救護被害人或報警處理，而逃逸至
        距離事故現場約一百公尺處始停車，被告顯已知肇禍而逃離現場甚明，雖被
        告肇事後有再回到事故現場，不僅未積極報請救護車到場處理，亦未向已到
        場處理員警自承肇事，而是混在圍觀之人群間查看員警處理及救護之情形，
        是被告於肇事後先逃離事故現場，將車輛停置於距離事故現場約一百公尺處
        ，雖再折回事故現場，但消極未為報警或呼叫救護車，對於到場處理員警亦
        未表示肇事，實與積極之逃逸之情無訛。
  （四）綜上說明，被告上開辯解，均係卸責之詞，不足採信，本件事證明確，被告
        犯行洵堪認定。
五、按為維護交通安全，加強救護，減少被害人之死傷，促使駕駛人於肇事後，能對
    被害人及時救護而新增刑法第一百八十五條之四之規定，是肇事者除逃離事故現
    場未為任何救護外，如逃逸事故現場，事後雖再返回事故現場，但夾雜於圍觀民
    眾間，仍未進行任何救護行為，仍與前開規定之意旨相符。核被告甲○○所為，
    係犯刑法第一百八十五條之四之駕駛動力交通工具肇事，致人死亡而逃逸罪。爰
    審酌被告肇事後，竟未停車查看並採取救護或其他必要之措施，反肇事逃逸，將
    車輛停置於具離事故現場約一百公尺處，再折返事故現場圍在人群中觀看，其態
    度甚為可議，且犯後仍否認犯行，惟在庭態度尚佳，且被告於事故後已與被害人
    家屬達成和解，有高雄縣大寮鄉調解委員會調解書一份附卷可憑，暨被告犯罪所
    生危害、其高職畢業之智識程度等一切情狀，量處如主文所示之刑，以示懲儆。
    又被告行為後，原刑法第四十一條之規定：「犯最重本刑為三年以下有期徒刑之
    刑之罪，而受六月以下有期徒刑或拘役之宣告，因身體、教育、職業或家庭之關
    係或其他正當事由，執行顯有困難者，得以一元以上三元以下折算一日，易科罰
    金。」，已於九十年一月四日經修正為刑法第四十一條第一項，該規定為：「犯
    最重本刑為五年以下有期徒刑之刑之罪，而受六月以下有期徒刑或拘役之宣告，
    因身體、教育、職業或家庭之關係或其他正當事由，執行顯有困難者，得以一元
    以上三元以下折算一日，易科罰金。但確因不執行所宣告之刑，難收矯正之效，
    或難以維持法秩序者，不在此限。」，並於同年月十日經總統公布施行，經新舊
    法比較結果，以新法對被告有利，爰依裁判之新法，併諭知易科罰金之折算標準
    。
據上論斷，應依刑事訴訟法第二百九十九條第一項前段，刑法第二條第一項前段、第
一百八十五條之四、第四十一條第一項，罰金罰鍰提高標準條例第一條前段、第二條
，判決如主文。
中華      民      國    九十一    年      三      月     十四     日
                        臺灣高雄地方法院交通法庭
                            法  官  程克琳
右正本證明與原本無異。
如不服本判決，應於判決送達後十日內，向本院提出上訴狀。
                            書記官   梁瑜玲
中    華    民    國      九十一      年      三      月      十八      日
【附錄本案論罪科刑法條】
刑法第一百八十五條之四：
駕駛動力交通工具肇事，致人死傷而逃逸者，處六月以上五年以下有期徒刑。
